臺灣板橋地方法院刑事判決　　　　　　　　　　　　九十一年度交簡上字第三０號
　　上　訴　人
　　即　被　告　甲○○　男　三.
　　選任辯護人　連元龍律師
　　　　　　　　林重宏律師
右列上訴人因公共危險案件，不服本院三重簡易庭九十一年度重交簡字第一一二號，
中華民國九十一年五月一日第一審判決（聲請簡易判決處刑書：臺灣板橋地方法院檢
察署九十一年度偵字第一七二二號）提起上訴，本院第二審合議庭判決如左：
    主  文
原判決撤銷。
甲○○無罪。
    理  由
一、聲請簡易判決處刑意旨略以：被告甲○○於民國九十年十月九日上午七時五十五
    分許，駕駛車號ＨＡ─６４０５號自小客車，行經臺北縣新莊市○○路與復興路
    交岔口之際，本應注意車前狀況及隨時採取必要之安全措施，而依當時之情形，
    又無不能注意之情事，竟疏未注意前方適有乙○○騎乘車牌號碼ＪＹＲ─３００
    號重型機車暫停等候紅燈號誌變換之狀況，且疏未注意隨時採取減速、剎停或閃
    避之必要安全措施，旋擦撞莊車，致乙○○受有左小腿多處瘀挫傷之傷害（被告
    涉過失傷害罪嫌部分，業經臺灣板橋地方法院檢察署檢察官不起訴處分確定），
    詎被告於肇事後僅下車稍微察看，未立即將乙○○送醫救治，且未徵得乙○○之
    同意，即逕自駕車駛離現場，因認被告涉有刑法第一百八十五條之四之駕駛動力
    交通工具肇事致人傷而逃逸罪嫌云云。
二、按犯罪事實應依證據認定之，無證據不得推定其犯罪事實；又不能證明被告犯罪
    者，應諭知無罪之判決；刑事訴訟法第一百五十四條及第三百零一條第一項分別
    定有明文。
三、公訴人認被告涉有駕駛動力交通工具肇事致人傷而逃逸罪嫌，無非以被告於偵查
    中之自白、證人乙○○之證述及卷附診斷證明書、道路交通事故調查報告表、車
    禍現場暨車損照片等為據，惟訊據被告堅決否認有駕車肇事逃逸之犯行，辯稱：
    伊當時駕車擦撞乙○○所騎乘之機車後，隨即下車查看乙○○傷勢情況，並無肇
    事逃逸之情事等語。
四、經查：
  (1)本件依被告先後供述內容觀之，其於警訊時供稱：「‧‧‧當時是我們兩各正在
    左轉，但我看到（乙○○）在叫我並揮手，好像要我下車，我就停下車，（乙○
    ○）便說我開車撞到他的左小腿瘀傷，但我完全不知道，因他騎乘機車未有倒地
    ，但我還是向他（乙○○）道歉，但乙○○說叫我開車要小心點，我們就各自離
    開‧‧‧我看對方之傷勢，但不要緊，只是小擦傷，因他機車也未損壞，人也好
    好的跟我說話，所以我以為不要緊，我們就各自離開，沒有報警‧‧‧」等語（
    參見偵查卷第三頁背面、第四頁），偵查中供稱：「擦撞後，我有靠路邊停，下
    車後，我有看到他（指乙○○）腳有小擦傷，我向他道歉，並說我趕時間，他也
    沒做什麼要求，我就離開了‧‧‧我有下來看，發現是擦傷，當下他沒要求賠償
    ，我趕時間就先走了‧‧‧」等語（參見偵查卷第三十頁背面、第三一頁），被
    告於警訊時及偵查中既迭次供稱其肇事後即下車查看情況並向對方道歉等語，足
    見其並未自白其駕車肇事逃逸犯行，公訴人逕認其自白犯罪，容有誤會，自無從
    憑以遽認被告成立何等駕駛動力交通工具肇事致人傷而逃逸罪責。
  (2)證人乙○○於警訊時固指稱被告駕車擦撞其機車後逃逸離去云云，惟其於偵查中
    復到庭證稱：「‧‧‧撞到後，被告有被我要求停在路邊，就轉到巷子裡，我要
    他下車看我的傷勢，他說要趕時間，我就先記著他的車號報案‧‧‧我跟他說叫
    他來看看我的腳，看要不要送醫‧‧‧」等語（參見偵查卷第三十頁背面），證
    人乙○○對於被告駕車肇事後究竟是否逕自逃逸離去之重要關鍵事項，先後證述
    之內容既顯有齟齬誤差，是否得僅憑其單一指述遽認被告確有駕車肇事逃逸犯行
    ，已非無疑，且證人乙○○嗣於本院調查時，更到庭結證稱：「‧‧‧當時我騎
    機車沿著新莊市○○路直走到復興路口，甲○○的汽車擦撞到我的左腳，我左腳
    有擦傷，發生擦撞後，我跟林做個手勢，林就暫時將他車開到前面一點，不妨礙
    交通的地方暫停，然後我們雙方就下車看看情況，我告訴林我左腳擦傷，當時雖
    然沒有什麼大礙，但為了避免以後發生問題，我有跟林講要抄下他的車號以便連
    絡，林說這樣也可以，等我寫完他的車號，他就先離開，我想他離開也沒什麼關
    係，因為我已經記下他的車號，以後可以連絡，當時因為趕著上班，也沒有特別
    想到要索取他的名片或連絡電話，我心想抄下車號就可以了，後來是因為我的腳
    一直在痛，所以我請警察依照車號找到他，然後與他協商達成和解‧‧‧因當時
    我的傷勢看起來還很輕微，所以並沒有要求被告將我送醫治療，而我們下車處理
    的全部過程中，也沒有發生被告要自行離開現場而我不讓他走的情形‧‧‧」等
    語（參見本院九十一年十一月一日訊問筆錄第二頁、第三頁），核與被告迭於警
    訊、偵查及本院訊問時供述之情節相符，益見證人乙○○先前泛指被告駕肇事逃
    逸云云，是否與實情相符，顯有產生合理懷疑之餘地，實無從憑以遽認被告成立
    何等駕駛動力交通工具肇事致人傷而逃逸罪責。
  (3)卷附診斷證明書、道路交通事故調查報告表、車禍現場暨車損照片等資料，雖得
    證明被告確有駕車擦撞肇事致乙○○受有左小腿多處瘀挫傷之客觀事態，惟仍無
    從憑以認定被告肇事後是否確有逕自逃逸之情形，是該等資料亦無從援為認定被
    告成立駕駛動力交通工具肇事致人傷而逃逸罪責之依據。
  (4)綜上所述，本件公訴人所指各端，既無一足資證明被告涉有駕駛動力交通工具肇
    事致人傷而逃逸罪嫌，復又查無其他積極證據足資證明被告涉有公訴意旨所指之
    駕車肇事逃逸犯行，要屬不能證明其犯罪，原審未予詳查，誤引「被告自白」、
    證人乙○○證詞及卷附上開資料為證，逕論處被告罪刑暨諭知緩刑，尚有未洽，
    被告上訴堅詞否認犯罪，指摘原判決不當，請求撤銷改判，為有理由，應由本院
    將原判決撤銷，改諭知被告無罪，以臻適法。
五、末按第一審法院依被告在偵查中之自白或其他現存證據，已足以認定犯罪者，得
    因檢察官之聲請，不經通常審判程序，逕以簡易判決處刑，但必要時，應於處刑
    前訊問被告，前述案件檢察官依通常程序起訴，經法院訊問被告，認宜以簡易判
    決處刑者，得不經通常程序，逕以簡易判決處刑，依前述判決所科之刑以宣告緩
    刑、得易科罰金之有期徒刑及拘役或罰金為限，檢察官聲請以簡易判決處刑之案
    件，經法院認應為無罪、免訴、不受理或管轄錯誤判決之諭知者，應適用通常程
    序審判之，刑事訴訟法第四百四十九條、第四百五十二條分別定有明文。本件原
    審未查被告應諭知無罪判決，致未適用通常程序審理，而誤用簡易判決處刑，其
    所踐行之簡易處刑程序違背法令，其簡易處刑程序存有瑕疵，為保障當事人之審
    級利益，本院合議庭依通常訴訟程序審判後，按法院辦理刑事訴訟簡易程序案件
    應注意事項第十四點規定，撤銷原審判決，以第一審法院之地位，為第一審判決
    ，檢察官如不服本判決，仍得於法定期間內，向管轄第二審法院提起上訴，附此
    敘明。
據上論斷，應依刑事訴訟法第四百五十二條、第四百五十五條之一第一項、第三項、
三百六十九條第一項前段、第三百六十四條、第三百零一條第一項前段，判決如主文
。
本案經檢察官蘇揚旭到庭執行職務
中      華      民國      九十一      年    十二    月    十三    日
                                    臺灣板橋地方法院刑事第二庭
                                        審判長法  官  黃惠瑛
                                              法  官  張宏節
                                              法  官  王屏夏
右正本證明與原本無異。
如不服本判決，應於判決送達後十日內向本院提出上訴狀。
                                              書記官  楊璧華
中      華      民      國      九十一      年    十二    月    十三    日
